臺灣臺中地方法院民事判決
108年度勞訴字第217號
原      告  葉忠憲  
訴訟代理人  張鳳梅  
被      告  青水彩色印刷股份有限公司

法定代理人  王昭明  
訴訟代理人  王翼升律師
複  代理人  廖泉勝律師
上列當事人間確認僱傭關係存在等事件，本院於民國110年12月1
4日言詞辯論終結，判決如下：
    主      文
一、確認兩造間之僱傭關係存在。
二、被告應給付原告新臺幣7,347元，及自民國108年9月11日起
    至清償日止，按週年利率5%計算之利息。
三、被告應自民國108年9月1日起至恢復原告工作之日止，按月
    於次月10日各給付原告新臺幣27,267元，及自各期應給付日
    之翌日起至清償日止，按週年利率5%計算之利息。
四、被告應自民國108年9月起至恢復原告工作之日止，按月於再
    次月最後一日各提繳新臺幣1,656元至勞動部勞工保險局所
    設立原告之勞工退休金個人專戶。
五、被告應給付原告新臺幣14,544元，及自民國109年1月11日起
    至清償日止，按週年利率5%計算之利息。
六、被告應自民國110年1月起至恢復原告工作之日止，按年於每
    年1月10日各給付原告新臺幣14,999元，及自各期應給付日
    之翌日起至清償日止，按週年利率5%計算之利息。
七、被告應給付原告新臺幣237,725元，及其中新臺幣184,620元
    自民國108年8月29日起，其餘新臺幣53,105元自民國109年1
    2月23日起，均至清償日止，按週年利率5%計算之利息。
八、被告應提繳新臺幣63,356元至勞動部勞工保險局所設立原告
    之勞工退休金專戶。
九、原告其餘之訴駁回。
十、訴訟費用由被告負擔99%，餘由原告負擔。
十一、本判決第二項、第五項、第七項、第八項部分，得假執行
      。但被告如以新臺幣322,972元，為原告預供擔保後，得
      免為假執行。
十二、本判決第三項、第四項、第六項於判決確定前清償期已屆
      至部分，得假執行。但被告如依序按月以新臺幣27,267元
      、新臺幣1,656元、按年以新臺幣14,999元，分別為原告
      預供擔保後，各得免為假執行。
十三、原告其餘假執行之聲請駁回。
    事實及理由
壹、程序部分：
　　按訴狀送達後，原告不得將原訴變更或追加他訴。但被告同
    意者、擴張或減縮應受判決事項之聲明者，不在此限。被告
    於訴之變更或追加無異議，而為本案之言詞辯論者，視為同
    意變更或追加。民事訴訟法第255條第1項第1款、第3款、第
    2項分別定有明文。經查，本件原告起訴時，原聲明請求：㈠
    確認原告與被告間之僱傭關係存在。㈡被告應自民國108年7
    月20日起至原告復職之日止，按月於翌月10日給付原告新臺
    幣（下同）26,600元，及自各期給付之翌日起至清償日止，
    按年息5%計算之利息。㈢並按月於再次月最後一日提繳1,656
    元至原告於勞動部勞工保險局設立之勞工退休金專戶（下稱
    原告之勞工退休金專戶），及自各期提繳之翌日起至實際提
    撥日止，按年息5%計算之利息。㈣被告應給付原告209,930元
    ，及自起訴狀繕本送達翌日起至清償日止，按年息5%計算之
    利息。嗣於本院審理中，數度變更聲明，並於110年12月14
    日言詞辯論期日，確認變更後之聲明（本院卷二第395、396
    、438、499頁）為：㈠確認原告與被告間之僱傭關係存在。㈡
    被告應自108年8月25日起至恢復原告工作之日止，按月於翌
    月10日給付原告27,267元，及自各期給付之翌日起至清償日
    止，按年息5%計算之利息。㈢被告應自108年8月起至恢復原
    告工作之日止，按月於再次月最後一日提繳1,656元至原告
    之勞工退休金個人專戶。㈣被告應自109年1月10日起至恢復
    原告工作之日止，按年於每年1月10日給付原告特休未休工
    資14,999元，及各自翌日起至清償日止，按年息5%計算之利
    息。㈤被告應給付原告240,415元，及其中209,930元自起訴
    狀繕本送達翌日起、其餘自109年12月22日擴張聲明狀送達
    翌日起至清償日止，按年息5%計算之利息。㈥被告應提繳勞
    工退休金63,356元至原告之勞工退休金專戶。原告起訴後，
    雖變更、追加、減縮訴之聲明，然被告並無異議，而為本案
    之言詞辯論，應視為同意變更，且原告變更、追加訴之聲明
    、請求項目之金額，核屬擴張、減縮應受判決事項之聲明，
    依照前揭規定，均應予准許。
貳、實體部分：
一、原告主張：
  ㈠原告自97年2月20日起受僱於被告，擔任裁紙機操作人員。原
    告於106年7月20日上午7時30分許，在上班途中，與訴外人
    廖俊凱、呂嘉益發生車禍事故（下稱系爭事故），因而受有
    頸部鈍挫傷、右手肘鈍傷、前胸挫傷、外傷性頸椎第5、6 
    、7椎間盤破裂併脊髓損傷之傷害（下稱系爭傷害），原告
    係自住家上班途中，行駛於上班必經之路途，系爭事故應屬
    職業災害。
　㈡原告自106年7月20日發生系爭事故起至108年6月10日止，均
    持續因系爭傷害進行復健，並於108年6月10日經中國醫藥大
    學附設醫院開立診斷證明書，建議原告應持續接受復健治療
    ，時間暫訂6個月。原告持該診斷證明書向被告請休公傷假2
    個月，惟被告僅准假1個月即至108年7月19日止之公傷假。
    原告遂於108年7月8日以電話向被告通知欲於同月22日復工
    ，然被告拒絕原告復工之請求，並於同月16日以存證信函單
    方面向原告預告於同月20日終止勞動契約，原告復於108年7
    月19日以存證信函通知原告將於同月22日復工，惟原告於當
    日前往公司上班時，遭被告阻擋在外，拒絕原告提供勞務。
    兩造於108年7月23日在臺中市政府進行勞資爭議調解，因無
    法達成共識，而調解不成立，被告復於同月29日以存證信函
    通知原告將於同年8月24日資遣原告，將原告之勞健保退保
    並給付資遣費；原告於108年8月1日以存證信函向被告提出
    異議。被告於原告受有職業災害之醫療期間向原告為終止勞
    動契約，依勞動基準法第13條規定，其終止違反強制禁止規
    定，依民法第71條規定，應屬無效。又兩造就原告受有職業
    災害之醫療費用補償有所爭執，而於108年6月13日、7月5日
    、7月23日分別進行調解，被告向原告為終止勞動契約，已
    違反勞資爭議處理法第8條規定，亦屬無效。被告於原告遭
    受職業災害後，僅提供2個須重勞務之工作，並未按原告之
    健康狀況及能力，與原告協商或於有輔助措施下安置適當之
    工作，單方面認原告已無法勝任工作，而終止勞動契約，顯
    違反解僱最後手段性，以及職業災害勞工保護法第27條規定
    ，其解僱自屬違法。被告所為終止既屬違法無效，兩造間之
    僱傭關係應仍然存在，被告拒絕原告給付勞務，仍應給付原
    告工資。爰依民事訴訟法第247條規定，請求確認兩造間僱
    傭關係存在，並依僱傭之法律關係，民法第487條、勞工退
    休金條例第14條、第19條、第31條、勞動基準法第38條之法
    律規定，請求被告給付工資、特別休假未休工資，以及提繳
    勞工退休金。請求項目及金額如下：
　⒈工資：
　  原告每月工資為27,267元，被告自應自108年8月25日起至恢
    復原告工作之日止，按月給付原告工資27,267元。
　⒉勞工退休金：
　⑴原告每月工資為27,267元，被告應依27,600元之級距，自108
    年8月起按月為原告提撥勞工退休金1,656元至原告之勞工退
    休金專戶。
　⑵被告自97年3月起至108年8月止，將原告工資高薪低報，致原
    告受有勞工退休金短少63,356元之損害，被告自應補提繳至
    原告之勞工退休金專戶。
　⒊特別休假未休工資：
　  依兩造勞動契約約定，原告每年有16日之特別休假，原告每
    月工資為27,267元，折算日薪為909元，被告每年應給付原
    告特別休假未休工資14,999元，被告應自108年8月起至恢復
    原告工作之日止，按年給付原告特別休假未休工資14,999元
    。
　㈢原告因系爭事故受有職業災害，被告為原告之雇主，應負職
    業災害補償責任。爰依勞動基準法第59條之法律規定，請求
    被告給付職業災害補償。請求項目及金額如下：
　⒈醫療費用187,615元：
　  原告因系爭傷害自106年7月20日至109年12月20日止，合計
    支出醫療費用325,215元、診斷書費2,690元，共計327,905
    元；原告已受領勞工保險核退自墊醫療費用48,381元、勞工
    保險給付部分負擔醫療費用22,620元、被告於108年7月16日
    給付醫療費用補償69,289元；扣除原告已受領款項後，被告
    尚應給付醫療費用187,615元。
　⒉失能補償52,800元：
　  原告工資為27,267元，被告應依27,600元（日薪920元）之
    級距為原告投保勞工保險，被告僅以25,200元（日薪840元
    ）之級距為原告投保勞工保險；原告經勞工保險局審查，認
    符合失能給付標準附表第2-4項，依診斷永久失能之當月起
    前6個月平均月投保薪資25,200元，於107月4月9日核付7等
    級職業傷病失能給付660日，合計554,400元；然依原告工資
    應投保之勞工保險級距計算，原告原得請領職業傷病失能給
    付607,200元，被告應賠償原告因高薪低報所受職業傷病失
    能給付差額52,800元之損害。
　㈣聲明：
　⒈確認原告與被告間之僱傭關係存在。
　⒉被告應自108年8月25日起至恢復原告工作之日止，按月於翌
    月10日給付原告27,267元，及自各期給付之翌日起至清償日
    止，按年息5%計算之利息。
　⒊被告應自108年8月起至恢復原告工作之日止，按月於再次月
    最後一日提繳1,656元至原告之勞工退休金個人專戶。
　⒋被告應自109年1月10日起至恢復原告工作之日止，按年於每
    年1月10日給付原告特休未休工資14,999元，及各自翌日起
    至清償日止，按年息5%計算之利息。
　⒌被告應給付原告240,415元，及其中209,930元自起訴狀繕本
    送達翌日起、其餘自109年12月22日擴張聲明狀送達翌日起
    至清償日止，按年息5%計算之利息。
　⒍被告應提繳勞工退休金63,356元至原告之勞工退休金專戶。
　⒎願供擔保，請准宣告假執行。
二、被告答辯：
  ㈠原告受有病名「外傷性頸椎第5/6/7椎間盤破裂並脊髓損傷」
    之傷勢，經醫師囑言「無法勝任印刷領機或助手之工作」，
    原告應確已喪失其工作能力，且被告考量原告之學經歷及對
    應被告工作職缺，原告之生理狀態已屬身體殘廢不堪勝任工
    作。被告依勞動基準法第11條第5款、職業災害勞工保護法
    第23條第2款規定，於108年7月29日寄發存證信函通知將於
    同年8月24日與原告終止勞動契約，並於同月26日依法申報
    追溯退保；復已給付資遣費予原告，原告亦為收受，顯見兩
    造之僱傭關係業已終止。況且，原告於起訴後之108年9月23
    日，主動以通訊軟體向被告索取非自願離職證明書，被告亦
    於同月27日將非自願離職證明書寄予原告，足認原告已認兩
    造間不存有僱傭關係。原告請求被告應給付工資、特別休假
    未休工資，以及應提繳勞工退休金至原告之勞工退休金專戶
    ，並無理由。
　㈡系爭事故係肇因於原告駕駛自用小客車，行駛設有快慢車道
    分隔島之快車道，未注意車前狀況、未保持安全距離，致撞
    擊前車。職業災害應與勞工所從事之職務有相當因果關係，
    方屬允當，若危險發生之原因，非雇主可控制之因素所致，
    則不宜過份擴張職業災害認定之範圍，否則無異加重雇主之
    責任，而減少企業之競爭力，同時亦有礙社會之經濟發展。
    系爭事故之原因，既係全然可歸責於原告之不安全駕駛行為
    ，顯然非屬被告可事前預先控管之風險，亦非被告所指揮監
    督之狀態，應認本件不屬於勞動基準法第59條所稱之職業災
    害。況且，被告設有員工宿舍，供遠途員工安全方便，並免
    於通勤之不便及風險，原告從未申請入住而選擇外宿，如今
    因自身過失行為遭致系爭事故發生，卻僅向系爭事故之當事
    人廖俊凱於調解時索取1萬元之和解金，而於本件訴訟將其
    他所有賠償責任轉嫁於被告，實非事理之衡平，違反民事法
    之誠信原則。
　㈢原告工資中之營運獎金1,700元及其他加項677元，均非屬經
    常性及勞務對價性之給與。營運奬金係於被告之整體銷售數
    量達到一定水準時，會額外給付予員工之恩惠性給與，若被
    告之銷售額未達該數量，則不會有相關獎金之發生；其他加
    項則係被告變更計薪方式時，被告本於善意加碼之恩惠性給
    與，被告實無高薪低報情事。原告主張營運獎金1,700元及
    其他加項677元應計入工資，並據此請求勞工退休金差額及
    職業傷病失能給付差額，並無理由。
　㈣縱認被告應負職業災害補償責任，原告請求之醫療費用，其
    中就自費特殊醫療器材157,130元部分，既非屬健保給付之
    醫療器材，亦未見原告就使用該自費特殊醫療器材之必要性
    詳予舉證，被告自無給付義務。
  ㈤聲明：
　⒈原告之訴及假執行之聲請均駁回。
  ⒉如受不利之判決，願供擔保，請准宣告免為假執行。
三、兩造不爭執事項：
  ㈠原告自97年2月20日起受僱於被告，擔任裁紙機操作人員。
  ㈡原告於106年7月20日上午7時30分許，在上班途中，與廖俊凱
    、呂嘉益發生系爭事故，因而受有系爭傷害。
  ㈢原告於106年1月至6月自被告受領之給付金額依序為27,267元
    、27,337元、27,267元、27,337元、27,360元、27,267元；
    均不含扣項，且均包括固定薪24,900元、營運獎金1,700 元
    、其他加項667元。
  ㈣原告在被告任職期間，於105年1月以前之薪資包括日薪800元
    、全勤獎金1,600元、津貼1,000元；自105年2月以後之薪資
    包括固定薪24,900元、營運獎金1,700元、其他加項667元。
  ㈤原告經勞工保險局審查，認符合失能給付標準附表第2-4項，
    依診斷永久失能之當月起前6個月平均月投保薪資25,200元
    ，於107月4月9日核付7等級職業傷病失能給付660日，合計5
    54,400元。
  ㈥原告因系爭傷害自106年7月20日至109年12月20日止，合計支
    出醫療費用325,215元（109年3月30日爭點整理狀272,110元
    、109年9月29日民事聲明擴張狀48,015元、109年12月22日
    民事聲明擴張狀《新》5,090元）、診斷書費2,690元；另受領
    勞工保險核退自墊醫療費用48,381元、勞工保險給付部分負
    擔醫療費用22,620元、被告於108年7月16日給付醫療費用補
    償69,289元。
  ㈦原告於108年7月10日前往中國醫藥大學附設醫院職業醫學科
    門診就診，經醫師開立診斷證明書，其內容記載「患者自10
    6年7月20日車禍受傷，於106年7月27日接受項頸椎椎間盤切
    除及人工支架融合手術，目前仍有雙手麻痛，下肢較為無力
    及尿失禁現象，仍需持扙行走，建議持續接受工作能力強化
    訓練，以目前之狀況僅能從事極輕便之工作，無法勝任印刷
    領機或助手之工作。」
  ㈧被告於108年7月15日寄發清水郵局第189號存證信函予原告，
    通知原告，將依勞動基準法第11條第5款、職業災害勞工保
    護法第23條第2款規定，自108年7月20日終止與原告之勞動
    契約；被告復於108年7月29日寄發清水郵局第200號存證信
    函予原告，通知原告，將依勞動基準法第11條第5款、職業
    災害勞工保護法第23條第2款規定，自108年8月24日終止與
    原告之勞動契約，前次存證信函記載自108年7月20日終止與
    原告之勞動契約為誤繕，並將給付資遣費153,360元、108年
    7月薪資24,900元、108年8月1日至24日薪資19,920元，合計
    198,180元，且以郵寄方式寄送非自願離職證明書。
  ㈨原告於108年7月18日寄發沙鹿郵局第167號存證信函予被告，
    通知被告，原告並未完全喪失工作能力，將於108年7月22日
    回被告上班，請被告安排適當工作給原告。
  ㈩被告於108年8月23日給付原告178,793元。
  原告於108年9月23日以通訊軟體向被告詢問何時能寄發非自
    願離職證明書，被告於同月27日將非自願離職證明書寄予原
    告。
  卷附證據除原證22、原證30外，其餘形式上均為真正。
四、本院之判斷：
  ㈠被告應依勞動基準法第59條規定負職業災害補償責任：
    按職業災害補償乃對受到「與工作有關傷害」之受僱人，提
    供及時有效之薪資利益、醫療照顧及勞動力重建措施之制度
    ，使受僱人及受其扶養之家屬不致陷入貧困之境，造成社會
    問題，其宗旨非在對違反義務、具有故意過失之雇主加以制
    裁或課以責任，而係維護勞動者及其家屬之生存權，並保存
    或重建個人及社會之勞動力，是以職業災害補償制度之特質
    係採無過失責任主義，雇主不問主觀上有無故意或過失，受
    僱人縱使與有過失，亦不減損其應有之權利，以確保勞工在
    服勞務過程中之完整權益。次按勞動基準法與勞工保險條例
    ，均係為保障勞工而設，雖勞動基準法對於職業災害所致之
    傷害，並未加以定義，惟勞動基準法第59條之補償規定，係
    為保障勞工，加強勞、雇關係、促進社會經濟發展之特別規
    定，性質上非屬損害賠償，與勞工保險條例所規範之職業傷
    害，具有相同之法理及規定之類似性質。前行政院勞工委員
    會依勞工保險條例第34條第2項規定訂定之勞工傷病審查準
    則第4條規定：被保險人上下班，於適當時間，以適當交通
    方法，從日常居住處所往返就業場所之應經途中發生事故而
    致之傷害，視為職業傷害。勞動基準法第59條所稱之職業災
    害亦應為相同之解釋（最高法院107年度臺上字第958號判決
    意旨參照）。本件原告自97年2月20日起受僱於被告，於106
    年7月20日上午7時30分許，在上班途中，發生系爭事故，因
    而受有系爭傷害，此為兩造所不爭執，依照前揭說明，被告
    自應依勞動基準法第59條規定，負職業災害補償責任。
  ㈡營運獎金與其他加項屬於工資：
  ⒈按勞動基準法第2條第3款規定：「工資，謂勞工因工作而獲
    得之報酬，包括工資、薪金及按計時、計日、計月、計件以
    現金或實物等方式給付之獎金、津貼及其他任何名義之經常
    性給與均屬之」。該所謂「因工作而獲得之報酬」者，係指
    符合「勞務對價性」而言，所謂「經常性之給與」者，係指
    在一般情形下經常可以領得之給付。判斷某項給付是否具「
    勞務對價性」及「給與經常性」，應依一般社會之通常觀念
    為之，其給付名稱為何？尚非所問。是以雇主依勞動契約、
    工作規則或團體協約之約定，對勞工提供之勞務反覆應為之
    給與，乃雇主在訂立勞動契約或制定工作規則或簽立團體協
    約前已經評量之勞動成本，無論其名義為何？如在制度上通
    常屬勞工提供勞務，並在時間上可經常性取得之對價（報酬
    ），即具工資之性質，此與同法第29條規定之獎金或紅利，
    係事業單位於營業年度終了結算有盈餘，於繳納稅捐、彌補
    虧損及提列股息、公積金後，對勞工所為之給與，該項給與
    既非必然發放，且無確定標準，僅具恩惠性、勉勵性給與非
    雇主經常性支出之勞動成本，而非工資之情形未盡相同，亦
    與同法施行細則第10條所指不具經常性給與且非勞務對價之
    獎金性質迥然有別（最高法院105年度臺上字第2274號判決
    意旨參照）。
  ⒉原告自105年2月起，每月均自被告受領固定薪24,900元、營
    運獎金1,700元、其他加項667元，此為兩造所不爭執。原告
    自105年2月起，均按月自被告受領其他加項667元，堪認該
    其他加項係原告受僱於被告、提供勞務而按月取得之對價，
    具有勞務對價性及給付經常性，自屬工資。至於被告辯稱：
    其他加項係被告變更計薪方式時，本於善意加碼之恩惠性給
    與等語。惟被告上開抗辯縱屬真正，亦僅屬被告於變更計薪
    方式時，為包括原告在內之員工增加其他加項之薪資項目之
    動機，並不影響該其他加項屬於原告提供勞務所按月取得對
    價之工資性質。
  ⒊被告另辯稱：營運奬金係於被告之整體銷售數量達到一定水
    準時，會額外給付予員工之恩惠性給與，若被告之銷售額未
    達該數量，則不會有相關獎金之發生等語，並提出月平均銷
    售數量與獎金權數對照表（本院卷二第229頁）為證。然依
    被告所辯，營運獎金屬於被告既定之制度，包含原告在內之
    員工每次滿足該制度所設定之要件即銷售數量達一定標準時
    ，被告即有依該制度所訂定標準給付營運獎金給員工之義務
    ，可見該營運獎金在制度上具有給與經常性；又營運獎金既
    以激勵生產力、銷售額為目的之給付，只要銷售數量達一定
    標準，無需評比或與其他員工競賽，被告即應依該制度給付
    營運獎金給員工，堪認該營運獎金與員工提供之勞務相關，
    具有勞務對價性，亦屬於工資。
  ㈢原告得請求被告補償之醫療費用及失能補償：
  ⒈按勞工因遭遇職業災害而致死亡、失能、傷害或疾病時，雇
    主應依下列規定予以補償。但如同一事故，依勞工保險條例
    或其他法令規定，已由雇主支付費用補償者，雇主得予以抵
    充之：一、勞工受傷或罹患職業病時，雇主應補償其必需之
    醫療費用。職業病之種類及其醫療範圍，依勞工保險條例有
    關之規定。三、勞工經治療終止後，經指定之醫院診斷，審
    定其遺存障害者，雇主應按其平均工資及其失能程度，一次
    給予失能補償。失能補償標準，依勞工保險條例有關之規定
    。勞動基準法第59條第1款、第3款分別定有明文。
  ⒉醫療費用部分：
  ⑴原告因系爭傷害接受手術而支出特殊材料費157,130元，此為
    兩造所不爭執。經本院函詢中國醫藥大學附設醫院，該院函
    復稱：原告所使用之頸椎椎體支架（頸椎植入物利洛挺頸椎
    植入物ZERO），非屬健保給付項目，目前仍屬自費衛材，此
    類手術使用衛材選擇多樣，各有不同適應症及臨床需求，健
    保提供之衛材功能雖有相近，惟與原告所使用之自費衛材仍
    有差異，兩者無法完全相互比較，此有中國醫藥大學附設醫
    院函（本院卷二第326-1頁）為證。可見健保雖有提供相近
    功能之衛材，但其適應症及臨床需求與原告手術時所使用之
    自費衛材仍有差異，原告既經醫師評估而使用符合其症狀及
    需求之自費衛材，應認係屬必要之醫療費用，原告請求被告
    補償特殊材料費157,130元，即屬有據。
  ⑵原告所支出之診斷書費2,690元，係原告申請診斷書而支出之
    費用，與治療系爭傷害無關，自不屬於勞動基準法第59條第
    1款所稱必需之醫療費用。原告請求被告補償診斷書費2,690
    元，自屬無據。
  ⑶原告因系爭傷害自106年7月20日至109年12月20日止，合計支
    出醫療費用325,215元；另受領勞工保險核退自墊醫療費用4
    8,381元、勞工保險給付部分負擔醫療費用22,620元、被告
    於108年7月16日給付醫療費用補償69,289元；均為兩造所不
    爭執；扣除勞工保險所核退與負擔，以及被告已給付之金額
    後，原告尚得請求被告補償醫療費用184,925元。
  ⑷因此，原告依勞動基準法第59條第1款規定，請求被告補償醫
    療費用184,925元，即屬有據；逾此範圍之請求，則屬無據
    。 
  ⒉失能補償部分：
  ⑴原告經勞工保險局審查，認符合失能給付標準附表第2-4項，
    依診斷永久失能之當月起前6個月平均月投保薪資25,200元
    ，於107月4月9日核付7等級職業傷病失能給付660日，合計5
    54,400元，此為兩造所不爭執。
  ⑵原告自105年2月起之薪資包括固定薪24,900元、營運獎金1,7
    00元、其他加項667元，合計為27,267元，且均屬工資，業
    如前述，依勞工保險投保薪資分級表，被告應以月投保薪資
    27,600元為原告投保勞工保險。依此平均工資計算，原告得
    請求被告給付之失能補償金額為607,200元（27,600元/30日
    ×660日＝607,200元），扣除勞工保險局已給付之失能給付55
    4,400元後，原告尚得請求被告給付失能補償52,800元。
  ⑶因此，原告依勞動基準法第59條第3款規定，請求被告給付失
    能補償52,800元，應屬有據。
  ⒋因此，原告得請求被告補償之醫療費用及失能補償合計為237
    ,725元。
  ㈣原告得請求被告補提之勞工退休金差額：
  ⒈按雇主應為第7條第1項規定之勞工負擔提繳之退休金，不得
    低於勞工每月工資百分之6。第1項至第3項所定每月工資及
    前項所定每月執行業務所得，由中央主管機關擬訂月提繳分
    級表，報請行政院核定之。雇主未依本條例之規定按月提繳
    或足額提繳勞工退休金，致勞工受有損害者，勞工得向雇主
    請求損害賠償。勞工退休金條例第14條第1項、第5項、第31
    條第1項分別定有明文。
  ⒉原告主張：原告自97年3月起至108年8月止之每月實際工資數
    額、被告應提繳之勞工退休金數額、被告實際提繳之勞工退
    休金數額，各如證物22更正版所示（本院卷二第513至518頁
    ），合計被告應補提之勞工退休金差額為63,356元等語，業
    經原告提出薪資明細表（本院卷二第269至286、305至307頁
    ）、勞工退休金個人專戶資料（本院卷二第293至303頁）為
    證。而被告所辯：營運奬金及其他加項，均非屬經常性及勞
    務對價性之給與等語，並不可採，亦如前述。因此，原告依
    勞工退休金條例第31條第1項規定，請求被告賠償並補提勞
    工退休金63,356元至原告之勞工退休金專戶，即屬有據。
  ㈤兩造間僱傭關係仍然存在：
  ⒈按勞動基準法於73年7月30日公布施行，而職業災害勞工保護
    法則於90年10月31日公布施行，其第1條並明定立法目的「
    為保障職業災害勞工權益，加強職業災害之預防，促進就業
    安全及經濟發展，爰制定本法；本法未規定者，適用其他法
    律之規定」，足見職業災害勞工保護法為勞動基準法之特別
    法，關於涉及職業災害勞工之權益問題，應優先適用此法。
    次按職業災害勞工保護法第23條第2款規定：「非有下列情
    形之一者，雇主不得預告終止與職業災害勞工之勞動契約：
    二、職業災害勞工經醫療終止後，經公立醫療機構認定心神
    喪失或身體殘廢不堪勝任工作者。」參諸同法第27條復定明
    ：「職業災害勞工經醫療終止後，雇主應按其健康狀況及能
    力，安置適當之工作，並提供其從事工作必要之輔助設施。
    」準此可知，遭遇職業災害之勞工須於「醫療終止」後，並
    經公立醫療機構認定其身體殘廢，不堪勝任全部之工作，雇
    主始可依職業災害勞工保護法第23條第2款規定終止與勞工
    之勞動契約，否則若職業災害勞工於醫療終止後，雖無法勝
    任原有工作，然尚可從事其他工作，則雇主即仍須按其健康
    狀況及能力，安排適當之工作，不可逕以勞工無法勝任原有
    工作，而與勞工終止勞動契約。
  ⒉按被保險人遭遇職業傷害或罹患職業病，經治療後，症狀固
    定，再行治療仍不能期待其治療效果，經保險人自設或特約
    醫院診斷為永久失能，並符合失能給付標準規定發給一次金
    者，得按其平均月投保薪資，依規定之給付標準，增給百分
    之50，請領失能補償費，勞工保險條例第54條第1項定有明
    文。原告於106年7月20日上午7時30分許，在上班途中，發
    生系爭事故，因而受有系爭傷害，嗣經勞工保險局審查，認
    符合失能給付標準附表第2-4項，依診斷永久失能之當月起
    前6個月平均月投保薪資25,200元，於107月4月9日核付7等
    級職業傷病失能給付660日，合計554,400元，此為兩造所不
    爭執。可見原告於107年4月9日業經勞工保險局診斷為永久
    失能，其因系爭事故所受傷害症狀業已固定，再行治療仍不
    能期待其治療效果，應認原告就系爭事故所受系爭傷害之治
    療已經終止。
  ⒊卷附被告所提出中國醫藥大學附設醫院108年7月10日診斷證
    明書（本院卷一第173頁）記載，原告自106年7月20日車禍
    受傷，於106年7月27日接受頸椎椎間盤切除及人工支架融合
    手術，目前仍有雙手麻痛，下肢較為無力及尿失禁現象，仍
    需持杖行走，建議持續接受工作能力強化訓練，以目前之狀
    況僅能從事極輕便之工作，無法勝任印刷領機或助手之工作
    。可見原告於醫療終止後，雖無法勝任原有裁紙機操作人員
    之工作，然尚可從事其他極輕便之工作，並非不堪勝任全部
    之工作，依照前揭說明，被告仍須按原告健康狀況及能力，
    安排適當之工作，不可逕以原告無法勝任原有工作，而與原
    告終止勞動契約。被告於108年7月15日、同月29日寄發存證
    信函，終止與原告之勞動契約，顯已違反職業災害勞工保護
    法第23條第2項之規定，自不發生終止兩造間勞動契約之效
    力。
  ⒋原告於108年9月23日以通訊軟體向被告詢問何時能寄發非自
    願離職證明書，被告於同月27日將非自願離職證明書寄予原
    告，固為兩造所不爭執。然原告於108年8月13日即已提起本
    件訴訟，請求確認兩造間之僱傭關係存在，此有民事起訴狀
    （本院卷一第13頁）可考，堪認原告並無與被告合意終止勞
    動契約之意思，不能僅以原告曾要求被告發給非自願離職證
    明書，逕認兩造已合意終止勞動契約。
  ⒌因此，原告請求確認兩造間之僱傭關係存在，即屬有據。
  ㈥原告得請求被告給付工資、特別休假未休工資、提繳勞工退
    休金：
  ⒈工資部分：
    按僱用人受領勞務遲延者，受僱人無補服勞務之義務，仍得請求報酬。但受僱人因不服勞務所減省之費用，或轉向他處服勞務所取得，或故意怠於取得之利益，僱用人得由報酬額內扣除之。民法第487條定有明文。次按債權人對於已提出之給付，拒絕受領或不能受領者，自提出時起，負遲延責任，民法第234條定有明文。又按債權人拒絕受領或於債務人履行債務前，已預示拒絕受領之意思表示，或債務人之給付兼需債權人之行為而不行為，債權人即負受領遲延之責任。又債權人遲延後，須再表示受領之意思，或為受領給付作必要之協力，催告債務人給付時，受領遲延之狀態，始因滌除而告終了（最高法院87年度臺上字第2559號判決意旨參照）。經查，原告於108年7月18日寄發沙鹿郵局第167號存證信函予被告，通知被告，原告並未完全喪失工作能力，將於108年7月22日回被告上班，請被告安排適當工作給原告；並於108年8月1日寄發清泉崗郵局第56號存證信函予被告，對於108年7月22日前往被告復職，遭被告阻擋在外，不給予工作機會，影響原告工作權，提出異議；此為兩造所不爭執，並有存證信函（本院卷一第37至41、65頁）為證，堪認被告顯已拒絕受領原告提出勞務給付，依民法第487條前段規定，被告既受領勞務遲延，原告即無補服勞務之義務。又原告自105年2月起，每月均自被告受領固定薪24,900元、營運獎金1,700元、其他加項667元，合計27,267元，亦如前述。惟被告既已給付原告108年8月1日至24日薪資19,920元，扣除後，被告於108年9月10日僅需再給付原告108年8月薪資差額7,347元。因此，原告請求被告於108年9月10日給付108年8月工資7,347元；另自108年9月1日起至恢復原告工作之日止，按月於次月10日給付原告27,267元，即屬有據。
  ⒉特別休假未休工資部分：
    按勞工在同一雇主或事業單位，繼續工作滿一定期間者，應
    依下列規定給予特別休假：一、6個月以上1年未滿者，3日
    。二、1年以上2年未滿者，7日。三、2年以上3年未滿者，1
    0日。四、3年以上5年未滿者，每年14日。五、5年以上10年
    未滿，每年15日。六、10年以上者，每1年加給1日，加至30
    日為止。勞工之特別休假，因年度終結或契約終止而未休之
    日數，雇主應發給工資。勞動基準法第38條第1項、第4項前
    段分別定有明文。經查，原告自97年2月20日起受僱於被告
    ，至108年2月19日已滿11年，108、109、110年度各應有16
    、17、18日之特別休假，以原告每月工資27,267元折算日薪
    為909元（27,267元/30日＝909元；元以下四捨五入；下同）
    ，如原告之特別休假全部未休，被告於108、109、110年度
    終結時，應分別發給原告特別休假未休工資14,544元、15,4
    53元、16,362元。因此，原告請求被告於109年1月10日發給
    108年度特別休假未休工資於14,544元之範圍內，應屬有據
    ，逾此範圍之請求，則屬無據；另自110年1月起，原告得請
    求被告發給之109年度及其後年度特別休假未休工資既均逾1
    4,999元，則原告僅請求被告自110年1月起至恢復原告工作
    之日止，按年於每年1月10日給付原告特別休假未休工資14,
    999元，自屬有據。 
  ⒊勞工退休金部分：
    按雇主應為第7條第1項規定之勞工負擔提繳之退休金，不得
    低於勞工每月工資百分之6。第1項至第3項所定每月工資及
    前項所定每月執行業務所得，由中央主管機關擬訂月提繳分
    級表，報請行政院核定之。雇主未依本條例之規定按月提繳
    或足額提繳勞工退休金，致勞工受有損害者，勞工得向雇主
    請求損害賠償。勞工退休金條例第14條第1項、第5項、第31
    條第1項分別定有明文。經查，原告自105年2月起之工資均
    為27,267元，被告應依月提繳工資27,600元之級距，為原告
    按月提繳勞工退休金1,656元。又被告於108年8月仍為原告
    提繳勞工退休金，其後始終止提繳，此有勞工退休金個人專
    戶資料（本院卷二第303頁）為證，且被告提繳108年8月勞
    工退休金之差額，亦經原告列入理由欄四、㈣之請求項目內
    ，原告自不得再行重複請求。因此，原告請求被告自108年9
    月起至恢復原告工作之日止，按月於再次月最後1日提繳1,6
    56元至原告之勞工退休金專戶，即屬有據；逾此範圍之請求
    ，則屬無據。
  ㈦按給付有確定期限者，債務人自期限屆滿時起，負遲延責任
    。給付無確定期限者，債務人於債權人得請求給付時，經其
    催告而未為給付，自受催告時起，負遲延責任。其經債權人
    起訴而送達訴狀，或依督促程序送達支付命令，或為其他相
    類之行為者，與催告有同一之效力。民法第229條第1項、第
    2項定有明文。又遲延之債務，以支付金錢為標的者，債權
    人得請求依法定利率計算之遲延利息。但約定利息較高者，
    仍從其約定利率。應付利息之債務，其利率未經約定，亦無
    法律可據者，週年利率為百分之5。民法第233條第1項、第2
    03條亦有明文。原告對被告請求之工資、應休未休特別休假
    工資，屬有確定期限之給付，被告應自各應給付日翌日起，
    負遲延責任；原告請求被告自各期應給付日之翌日起至清償
    日止，按週年利率5%計算之法定遲延利息，即屬有據。又原
    告對被告請求職業災害醫療費用及失能補償合計237,725元
    ，屬無確定期限之給付，扣除原告於109年9月29日民事聲明
    擴張狀所追加之48,015元、109年12月22日民事聲明擴張狀《
    新》所追加之5,090元後，其餘184,620元，係於起訴狀繕本
    送達被告前，即已發生，且經原告於起訴狀為請求，被告應
    自起訴狀繕本送達翌日即108年8月29日（本院卷一第85頁）
    起，負遲延責任；其餘53,105元，被告則應自109年9月29日
    民事聲明擴張狀繕本送達翌日即109年9月30日（本院卷二第
    63頁）、109年12月22日民事聲明擴張《新》狀繕本送達翌日
    即109年12月23日（本院卷二第183頁）起，負遲延責任。原
    告請求被告就其中184,620元部分，自起訴狀繕本送達翌日
    即108年8月29日起；其餘53,105元自109年12月22日民事聲
    明擴張《新》狀繕本送達翌日即109年12月23日起，均至清償
    日止，按週年利率5%計算之法定遲延利息，即屬有據。至於
    原告逾上開範圍之法定遲延利息請求，則屬無據。 
五、綜上所述，原告依僱傭之法律關係，勞動基準法第59條、第
    38條、勞工退休金條例第14條、第31條之法律規定，請求：
    ㈠確認兩造間之僱傭關係存在。㈡被告應給付原告7,347元，
    及自108年9月11日起至清償日止，按週年利率5%計算之利息
    。㈢被告應自108年9月1日起至恢復原告工作之日止，按月於
    次月10日各給付原告27,267元，及自各期應給付日之翌日起
    至清償日止，按週年利率5%計算之利息。㈣被告應自108年9
    月起至恢復原告工作之日止，按月於再次月最後一日各提繳
    1,656元至勞動部勞工保險局所設立原告之勞工退休金個人
    專戶。㈤被告應給付原告14,544元，及自109年1月11日起至
    清償日止，按週年利率5%計算之利息。㈥被告應自110年1月
    起至恢復原告工作之日止，按年於每年1月10日各給付原告1
    4,999元，及自各期應給付日之翌日起至清償日止，按週年
    利率5%計算之利息。㈦被告應給付原告237,725元，及其中18
    4,620元自108年8月29日起，其餘53,105元自109年12月23日
    起，均至清償日止，按週年利率5%計算之利息。㈧被告應提
    繳63,356元至勞動部勞工保險局所設立原告之勞工退休金專
    戶。均有理由，應予准許。至原告逾上開範圍之請求，則無
    理由，應予駁回。
六、按法院就勞工之給付請求，為雇主敗訴之判決時，應依職權
    宣告假執行。前項情形，法院應同時宣告雇主得供擔保或將
    請求標的物提存而免為假執行。勞動事件法第44條第1項、
    第2項定有明文。本判決原告勝訴部分，既屬就勞工之給付
    請求，所為雇主敗訴之判決，依照前揭規定，應依職權宣告
    假執行，並同時宣告被告提供相當擔保金額後，得免為假執
    行。兩造雖均陳明願供擔保，聲請宣告假執行及免為假執行
    ，然其等所為宣告假執行或免為假執行之聲請，僅在促使法
    院為此職權之行使，本院自不受其拘束，仍應逕依職權宣告
    假執行及被告提供相當之擔保金後免為假執行，惟既已依職
    權宣告，自不另為准駁之諭知。至於原告敗訴部分，其假執
    行之聲請，已失所依據，應併予駁回。 
七、本件事證已臻明確，兩造其餘攻擊、防禦方法及所提出之各
    項證據資料，經審酌後，均與判決結果不生影響，爰不逐一
    論述，附此敘明。
八、訴訟費用負擔之依據：民事訴訟法第79條。
中　　華　　民　　國　　111 　年　　1 　　月　　11　　日
                      勞動法庭  法  官  鄭舜元
正本係照原本作成。
如對本判決上訴，須於判決送達後20日內向本院提出上訴狀。如
委任律師提起上訴者，應一併繳納上訴審裁判費。
中　　華　　民　　國　　111 　年　　1 　　月　　11　　日
                                書記官  楊玉華